臺灣新北地方法院民事判決　　　　　　 110年度訴字第1218號
原　　　告　譚復興　
訴訟代理人　吳磺慶律師
被　　　告　羅○一　　（真實姓名住所詳對照表）
兼
法定代理人　羅○○　　（真實姓名住所詳對照表）
　　　　　　高○○　　（真實姓名住所詳對照表）
被　　　告　李○榮　　（真實姓名住所詳對照表）
兼
法定代理人　張○○　　（真實姓名住所詳對照表）
　　　　　　李○○　　（真實姓名住所詳對照表）
上列當事人間請求損害賠償事件，經本院於民國110年9月24日言
詞辯論終結，判決如下： 
      主    文
被告羅○一、李○榮應連帶給付原告新臺幣309 萬元，及被告
  羅○一自民國110 年5 月12日起，被告李○榮自民國110 年5
  月13日起，均至清償日止，按年息5%計算之利息。
被告羅○○、被告羅○一應連帶給付原告新臺幣309 萬元，及
  被告羅○○自民國110 年5 月12日起至清償日止，按年息5%計
  算之利息。
被告高○○、被告羅○一應連帶給付原告新臺幣309 萬元，及
  被告高○○自民國110 年5 月12日起至清償日止，按年息5%計
  算之利息。
被告張○○、被告李○榮應連帶給付原告新臺幣309 萬元，及
  被告張○○自民國110 年5 月13日起至清償日止，按年息5%計
  算之利息。
被告李○○、被告李○榮應連帶給付原告新臺幣309 萬元，及
  被告李○○自民國110 年8 月14日起至清償日止，按年息5%計
  算之利息。
前五項所命給付，若任一被告已為全部或一部給付者，其他被
  告在其給付數額之範圍內，同免給付義務。
原告其餘之訴駁回。
訴訟費用由被告連帶負擔。
本判決第一至五項於原告以新臺幣103 萬元或等值之無記名可
  轉讓定期存單供擔保後，得假執行。
      事實及理由
壹、程序方面
一、按宣傳品、出版品、廣播、電視、網際網路或其他媒體對為
    刑事案件、少年保護事件之當事人或被害人之兒童及少年，
    不得報導或記載其姓名或其他足以識別身分之資訊。行政機
    關及司法機關所製作必須公開之文書，亦不得揭露足以識別
    前項兒童及少年身分之資訊。為兒童及少年福利與權益保障
    法第69條第1 項第4 款、第2 項所明文。本件被告羅○一、
    李○榮於本事件發生時為未滿18歲之少年，並為少年保護事
    件之被害人及當事人，揆諸前揭規定，本院不得揭露上開少
    年及其親屬之姓名與住所等足以識別其等身分之資訊，爰將
    上開身分資訊以遮隱方式表示，合先敘明。
二、按訴狀送達後，原告不得他訴，但基礎事實同一者、擴張或
    減縮應受判決事項之聲明者，不在此限，民事訴訟法第255
    條第1 項但書第2 、3 款定有明文。查本件原告於起訴時訴
    之聲明為：被告羅○一、羅○○、高○○、李○榮、張○○
    應連帶給付原告新臺幣（下同）3,090,000 元，並自起訴狀
    繕本送達翌日起至清償日止，按年息5%計算之利息。嗣具狀
    追加李○榮之法定代理人李○○為被告並變更訴之聲明（見
    本院卷第151 頁），復於民國110 年9 月24日言詞辯論當庭
    更正被告李○○部分法定利息起算點（見本院卷第169 頁）
    ，更正其訴之聲明，最終聲明如下述，經核原告上開所為，
    係基於同一基礎事實，於法並無不合，應予准許。
三、被告李○榮、張○○、李○○經合法通知，均未於最後言詞
    辯論期日到場，核無民事訴訟法第386 條所列各款情形，爰
    依原告之聲請，由其一造辯論而為判決。
貳、實體方面：
一、原告主張：被告羅○一、李○榮與所屬詐騙集團成員共同意
    圖為自己不法所有，於109 年4 月5 日起，由該詐騙集團成
    員，假冒警察機關，佯稱原告電話費未繳並稱原告涉嫌詐欺
    案件，為證明清白須監護金融帳戶云云，致原告陷於錯誤，
    依指示分別於109 年4 月6 日、4 月7 日早上、4 月7 日下
    午、4 月8 日，各將88萬元、91萬元、88萬元、42萬元等4
    筆現金，依詐騙集團成員指示，將上開現金放置於桃園市○
    ○區○○路000 巷○○○路000 巷○○○○○○○○號000-
    000 號腳踏板，嗣詐騙集團成員指示被告羅○一，先後於10
    9 年4 月6 日11時31分許、109 年4 月7 日10時59分許、10
    9 年4 月7 日14時43分許、109 年4 月8 日10時22分許，均
    前往桃園市蘆竹區吉林路132 巷與吉林路156 巷口，各拿取
    置於普通重型機車車號000-000 號腳踏板上裝有88萬元、91
    萬元、88萬元、42萬元之手提包，再將上開款項依指示均交
    付予上游即被告李○榮，致原告受有損害，爰依民法第184
    條第1 項前段、第185 條、第187 條規定，請求被告羅○一
    及被告羅○一之法定代理人羅○○、高○○、被告李○榮及
    被告李○榮之法定代理人張○○、李○○負連帶賠償責任等
    語。其聲明為：
  1.被告羅○一、羅○○、高○○、李○榮、張○○、李○○應
    連帶給付原告309 萬元，及被告羅○一、羅○○、高○○、
    李○榮、張○○自起訴狀繕本送達翌日起至清償日止；被告
    李○○自民事準備二狀繕本送達翌日起至清償日止，按年息
    5%計算之利息。
  2.請准原告免供擔保，或願以現金或銀行可轉讓定期存單供擔
    保請准宣告假執行。
二、被告方面：
甲、羅○一、羅○○、高○○陳述略以：有關原告主張侵權行為
    事實，被告羅○一承認，但有關原告請求金額過高，無法賠
    償等語。【見本院卷第148、149、170頁】
乙、被告李○榮、張○○陳述略以：被告李○榮有在原告受詐騙
    之詐騙集團當車手負責收款沒錯，但被告羅○一領錢之時間
    點，被告李○榮尚未加入該詐騙集團，李○榮是在去年4 月
    中才加入該詐騙集團，故被告羅○一向原告收取之款項並未
    轉交予被告李○榮等語。【見本院卷第148 、149 頁】
丙、被告李○○則於相當時期受合法送達通知，未於言詞辯論期
    日到場，亦未提出書狀作何聲明或陳述。
三、本院之判斷：
  ㈠查原告主張之上開遭被告羅○一、李○榮與所屬詐騙集團成
    員詐騙致其受有309 萬元之事實，業據提出其所有存摺封面
    及內頁影本及本院少年法庭110 少護字第238 號、661 號、
    662 號宣示筆錄影本為證（見本院卷第29至35頁、第127 頁
    至131 頁），並為被告羅○一所坦承。至被告李○榮固不否
    認有加入上開詐騙集團擔任車手負責收款，惟辯稱：被告羅
    ○一拿取原告款項之時間點，伊尚未加入該集團，伊係去年
    （即109 年）4 月中的時間點才加入那個集團云云。查：被
    告羅○一於上開少年刑事案件於警詢及少年法庭法官訊問時
    均具體供稱：其係將4 次取走原告遭詐騙之款項共309 萬元
    交給李○榮等語，業據本院調取本院110 年度少護字第23 8
    號、661 號、662 號卷宗核閱無訛（詳見該卷宗之臺灣桃園
    地方法院109 年少調字第1102卷第24至26頁、第156 至15 7
    頁) ，嗣被告羅○一於本院110 年8 月10日亦當庭指稱：「
    我在少年庭也看過被告李○榮，我確定當時是把錢再轉交給
    在場的被告李○榮沒有錯」等語綦詳（見本院卷第149 頁）
    ，堪認被告李○榮確有向被告羅○一收取原告遭詐欺款項而
    參與本件詐欺原告之行為，是被告李○榮上開抗辯，洵不足
    採。
  ㈡按因故意或過失，不法侵害他人之權利者，負損害賠償責任
    ；數人共同不法侵害他人之權利者，連帶負損害賠償責任；
    連帶債務之債權人，得對於債務人中之一人或數人或其全體
    ，同時或先後請求全部或一部之給付。連帶債務未全部履行
    前，全體債務人仍負連帶責任，民法第184 條第1 項前段、
    第185 條第1 項、第273 條分別定有明文。所謂共同侵權行
    為，係指數人共同不法對於同一之損害，與以條件或原因之
    行為。加害人於共同侵害權利之目的範圍內，各自分擔實行
    行為之一部，而互相利用他人之行為，以達其目的者，仍不
    失為共同侵權行為人，而應對於全部所發生之結果，連帶負
    損害賠償責任，最高法院78年度台上字第2479號判決意旨參
    見。查本件原告遭詐騙之方式，係經由多人分工進行詐騙之
    集團犯罪行為，被告羅○一、李○榮共同參與其中，各自分
    擔行為之一部，並互相利用他人之行為，以達詐騙原告取得
    財物之目的，應屬共同侵權行為之人甚明，是原告依上開規
    定請求被告羅○一、李○榮連帶賠償其前開所受309 萬元之
    財產損失，自屬有據。
  ㈢再按無行為能力人或限制行為能力人，不法侵害他人之權利
    者，以行為時有識別能力為限，與其法定代理人連帶負損害
    賠償責任，前項情形，法定代理人如其監督並未疏懈，或縱
    加以相當之監督，而仍不免發生損害者，不負賠償責任，民
    法第187 條第1 項前段、第2 項分別定有明文。查，被告羅
    ○一為93年8 月生、被告李○榮為91年6 月生，於本件侵權
    行為發生時為未滿20歲，屬限制行為能力人，且已有識別能
    力，而被告羅○○、高○○為被告羅○一之法定代理人、被
    告張○○、李○○為被告李○榮之法定代理人，有渠等戶籍
    謄本在卷可稽（見本院卷第87、89、91頁），渠等既未能證
    明對未成年子女之監督並未疏懈，或縱加以相當之監督而仍
    不免發生損害，是依上開條文第1 項前段規定，被告羅○○
    、高○○應與被告羅○一及被告張○○、李○○應與被告李
    ○榮就上開309萬元負連帶賠償責任。
  ㈣末按不真正連帶債務，係指數債務人以同一目的，本於各別
    之發生原因，對債權人各負全部給付之義務，因債務人其中
    一人為給付，他債務人即應同免其責任之債務而言。故不真
    正連帶債務人中之一人所為之清償，如已滿足債權之全部，
    即應發生絕對清償效力，債權人不得再向他債務人請求清償
    （最高法院100 年度台上字第848 號判決意旨可參）。再按
    未成年人不法侵害他人之權利，其法定代理人固應與未成年
    人連帶負賠償責任，惟父母對於未成年子女之權利義務，除
    法律另有規定，由父母共同行使或負擔，民法第1089條第1
    項前段定有明文，並無父母間對於賠償責任應連帶負擔之規
    定，亦即父母間僅屬不真正連帶，並無連帶責任可言（臺灣
    高等法院暨所屬法院102 年法律座談會民事類提案第1 號意
    旨參照）。依上開說明，本件被告羅○一之法定代理人被告
    羅○○、高○○；被告李○榮之法定代理人被告張○○、李
    ○○依民法第187 條規定固應分別與被告羅○一、李○榮負
    連帶損害賠償責任，但父母間、渠等與其他非其子女之被告
    間，均無負連帶責任之明示約定或法律規定，僅其中一被告
    清償時，他被告於清償範圍內同免責任而已，其等乃基於法
    律上不同之原因，對原告各負全部給付之責，核其法律關係
    性質為不真正連帶債務。是以，原告請求被告羅○○、高○
    ○、張○○、李○○就上開309 萬元均應與被告羅○一、李
    ○榮負連帶賠償責任部分，於法未合，無從准許。
四、從而，原告依民法第184 條第1 項前段、第185 條、第187
    條，請求被告羅○一、李○榮連帶給付原告309 萬元，及自
    起訴狀繕本送達翌日即被告羅○一自110 年5 月12日（見本
    院卷第77頁）、被告李○榮自110 年5 月13日（見本院卷第
    81頁）起，均至清償日止，按年息5%計算之法定遲延利息；
    請求被告羅○○與被告羅○一、被告高○○與被告羅○一連
    帶給付原告309 萬元，及被告羅○○、被告高○○自起訴狀
    繕本送達翌日即均自110 年5 月12日起（見本院卷第77、79
    頁）至清償日止，按年息5%計算之法定遲延利息；被告張○
    ○與被告李○榮、李○○與被告李○榮連帶給付原告309 萬
    元，及張○○自起訴狀繕本送達翌日即自110 年5 月13日（
    見本院卷第81頁）起、被告李○○自民事準備二狀繕本送達
    翌日即110 年8 月14日（見本院卷第157 頁）起，均至清償
    日止，按年息5%計算之法定遲延利息，為有理由，應予准許
    ，逾此範圍之請求，則屬無據，應予駁回。末原告陳明願供
    擔保聲請宣告假執行，經核尚無不合，爰酌定相當擔保金額
    准許之。
五、本件事證已臻明確，兩造其餘主張陳述及所提之證據，經審
    酌後於本件判決結果無影響，爰不逐一論述，附此敘明。
六、訴訟費用負擔之依據：民事訴訟法第79條、第85條第2 項。
中    華    民    國  110     年    10     月   26    日
                      民事第四庭  法  官  古秋菊
以上正本係照原本作成
如對本判決上訴，須於判決送達後20日內向本院提出上訴狀。
中    華    民    國  110     年    10     月   26    日
                                  書記官  蔡叔穎